【裁判字號】    90,易,1352
【裁判日期】    900910
【裁判案由】    侵占
【裁判全文】
臺灣高雄地方法院刑事判決                          九十年度易字第一三五二號
    公  訴  人  臺灣高雄地方法院檢察署檢察官
    被      告  乙○○
右列被告因侵占案件，經檢察官聲請簡易判決處刑（九十年度偵緝字第一０一號），
本院高雄簡易庭認不宜以簡易判決處刑，簽移本院改依通常訴訟程序審理，本院判決
如左：
    主  文
乙○○無罪。
    理  由
一、公訴意旨略以：被告乙○○與甲○○原為同事關係，因工作原因甲○○將所有車
    牌號碼為ＴＨＦ─六八０號機車，於民國八十九年七月上旬，在台中市○○路一
    五四巷六之三號，借與乙○○騎用，並約定二週內還車，鉅乙○○竟意圖為自己
    不法之所有，將前開車輛易持有為所有侵占入己，屆期不還，並於同年九月間將
    機車托運高雄市，且於同年九月二十曰二十二時，與甲○○相約在台中市○○區
    ○○路與河南路口約定還車之際，再向甲○○謊稱機車失竊，甲○○遂於同年九
    月二十五日十二時，前往台中市第四分局西屯分駐所報警，經警通報，於同年十
    月一曰二十二時四十分許，在高雄市新興區○○○路八九號前，乙○○騎乘前開
    機車時，為警查獲，因認被告涉有刑法第三百三十五條侵占罪嫌。
二、按犯罪事實應依證據認定之，無證據不得推定其犯罪事實；又不能證明被告犯罪
    者，應諭知無罪之判決，刑事訴訟法第一百五十四條、第三百零一條第一項分別
    定有明文；次按認定犯罪事實所憑之證據，雖不以直接證據為限，間接證據亦包
    括在內；然無論直接或間接證據，其於訴訟上之證明，須於通常一般之人均不致
    於有所懷疑，而得確信其為真實之程度者，始得據之為有罪之認定，倘其證明尚
    未達到此一程度，而有合理性懷疑之存在時，即應為被告無罪之判決。又認定不
    利於被告之事實，須依積極證據，苟積極證據不足為不利於被告事實之認定時，
    即應為有利於被告之認定，更不必有何有利之證據。再者以被害人之陳述為認定
    犯罪之依據時，必其陳述並無瑕疪，且就其他方面調查又與事實相符，始能認有
    證據能力，而所謂無瑕疪，係指被害人所為不利被告之陳述，與社會上一般生活
    經驗或卷存其他客觀事實並無矛盾而言，至所謂就其他方面調查認與事實相符，
    非僅以所援用之旁證足以證明被害結果為已足，尤須綜合一切積極佐證，除認定
    被告確為加害人之可能外，在推理上無從另為其他合理原因之假設，有不合於此
    ，即不能以被害人之陳述做為論斷之證據（最高法院七十六年台上字第四九八六
    號、三十年上字第八一六號、六十一年度台上字第三０九九號判例意旨參照）。
    另按刑法上之侵占罪，以意圖為自己或第三人不法之所有，而擅自處分自己持有
    之他人所有物，即變持有為不法所有之意思為其構成要件，如為自己之物，當無
    所謂侵占之可言；是若未持有者為自己所有物，僅約定應給付他人而未為給付，
    則係民事上之債務不履行問題，亦與侵占罪之要件不合。
三、本件公訴人認被告涉有前揭侵占犯行，無非係以被告於警訊及偵查中初訊時之自
    白、被害人甲○○之指訴及車輛車牌失竊資料個別查詢報表、贓證物領據各一紙
    為其主要論罪依據。經查，被告於警訊及偵查中均只就有自被害人甲○○處借得
    上開機車後，甲○○有說要過戶給伊，因遲到沒有見到面故未辦理，後甲○○又
    要索回，因自己無交通工具致遲遲未能交付等事實供承不諱，並未坦承有將該機
    車侵占不返還等語在卷，堪認被告於警偵訊中並未自白犯罪甚明；被害人甲○○
    固於警訊中陳稱將機車借予被告後，多次向被告催討均未獲返還等語在卷，惟參
    以被害人甲○○於偵查中陳稱：「之前台中老闆找我過去當房屋銷售，老闆認識
    乙○○，叫乙○○做開發，我做銷售，結果因公司的車被暫借，所以叫我的車子
    與歐某共用，後來我就借他一部機車（八十九年七月），後來他借太久，我就過
    戶給他，結果他都推說沒空」等語，及本院審理時陳述：「（問：車子去向？）
    我都報銷了，車子也由保警幫我處理掉了。（問：為何你的車子由被告騎用？）
    當時是透過老闆的介紹才認識被告的，我與被告一起搭檔售屋作業，我自己開車
    ，當時被告並沒有交通工具，公司有一部機車原本是要給被告騎用的但被煮飯的
    歐巴桑騎走，以為歐巴桑一、二個星期就會騎回來，所以我就答應被告借用我的
    機車二個星期還我，行照也一併交給他，但歐巴桑一直沒有將車子騎回來，在二
    個星期後我就向被告說車子要送給他騎，因這部車是中古車也騎很久了很舊了，
    才想送給被告騎，我表示要送他之前這部車子就已經借給被告由被告在使用中，
    我說要送他，被告也是很高興的接受，也表示以後賣房子有賺錢再補一點給我，
    我要向被告拿證件辦過戶給他，但他一直沒有拿出來一直拖。我在借他機車使用
    到表示要送他約一個月左右，之前之後都是他在使用當中。（問：有何意見補充
    ？）我願意原諒被告」等語觀之，上開機車起先固係由被害人甲○○出借予被告
    使用，惟之後被害人既表示贈予之意思，且為被告所接受，則是時該機車之所有
    權已移轉予被告所有，而非被害人所有之物甚明，雖該機車迄未過戶至被告名下
    ，惟此乃屬監理機關為管理車籍之行政上手續，於被告與被害人間就贈予之意思
    表示合意時，該機車之所有權已移轉於被告所有乙節不生影響；依此，該機車既
    為被告所有，而非被告持有被害人之物，是被告客觀上並無變易持有為所有之行
    為至為灼然，自與刑法之侵占罪，係以被告持有他人之物之客觀構成要件不符；
    至被告嗣後雖應被害人之要求，為返還該機車之承諾，然被告此行為充其量不過
    係就已為其所有之該機車再為一贈予被害人之約定，上開機車是時既仍為被告所
    有且持有中，則被告縱未依約履行且向被害人謊稱已失竊等情，惟仍屬債務不履
    行之民事糾葛問題，亦難遽以該罪責相繩。此外，復查無其他積極證據足以證明
    被告有何公訴人所指之犯行，揆諸首揭說明，不能證明被告犯罪，依法應諭知無
    罪之判決。
四、被告乙○○經合法傳喚，無正當理由不到庭，本院認為應諭知無罪之案件，故不
    待其陳述，逕行判決。
據上論斷，應依刑事訴訟法第三百零一條第一項、第三百零六條，判決如主文。
中      華      民      國     九十     年      九      月     十       日
                                  臺灣高雄地方法院刑事第三庭
                                      法    官  柯彩燕
右正本證明與原本無異。
如不服本判決，應於判決送達後十日內，向本院提出上訴狀。
                                書記官    楊真芬
中    華    民    國      九十      年      九      月      十      日


司法院資訊處製作；財團法人民間司法改革基金會備份。
